【裁判字號】    98,上易,276
【裁判日期】    980825
【裁判案由】    損害賠償
【裁判全文】
臺灣高等法院臺中分院民事判決         98年度上易字第276號
上  訴  人
即被上訴人    丙○○
兼訴訟代理人  乙○○
被上訴人
即上訴人      甲○○
上列當事人間請求損害賠償事件，兩造對於中華民國98年5月21
日臺灣臺中地方法院97年度訴字第2889號第一審判決各自提起上
訴，本院於98年8月11日辯論終結，判決如下：
    主  文
原判決關於駁回丙○○、乙○○後開第二項之訴部分及訴訟費用
（除確定部分外）之裁判均廢棄。
前開廢棄部分，甲○○應再給付丙○○、乙○○各新台幣萬元
及均自民國九十八年五月八日起至清償日止，按年息百分之五計
算之利息。
丙○○、乙○○其餘上訴及甲○○之上訴均駁回。
第一審（除確定部分外）、第二審訴訟費用由丙○○、乙○○負
擔百分之四十，餘由甲○○負擔。
    事實及理由
壹、程序方面
    按訴狀送達後，原告不得將原訴變更或追加。但擴張或減縮
    應受判決事項之聲明者，不在此限；民事訴訟法第255條第1
    項第3款定有明文。本件上訴人即被上訴人丙○○、乙○○
    於原審提起刑事附帶民事訴訟之初，渠等二人訴之聲明原請
    求判決：被上訴人即上訴人甲○○應給付伊等新台幣（下同
    ）109萬元（見原審附民卷第2頁）。嗣訴狀送達被上訴人即
    上訴人甲○○後，於民國（下同）97年12月4日原審言詞辯
    論期日當庭將上揭聲明分別減縮為：請求被上訴人即上訴人
    甲○○應給付上訴人即被上訴人丙○○40萬元、應給付上訴
    人即被上訴人乙○○30萬元（見原審訴字卷第25頁正面）。
    又於98年5月7日原審言詞辯論日，就其等上開變更後之聲明
    各自追加：被上訴人即上訴人甲○○應給付伊等自98年5月8
    日起至清償日止之法定遲延利息之請求（見原審訴字卷第13
    0頁正面）；核上訴人即被上訴人二人前、後所為，屬單純
    減縮及擴張應受判決事項之聲明，依首揭規定，均應予准許
    ，合先敘明。
貳、實體方面
一、上訴人即被上訴人丙○○、乙○○（下稱丙○○、乙○○）
    方面：
(一)、丙○○、乙○○於原審起訴主張：緣丙○○與甲○○均為諾
    貝爾大樓之住戶，且為鄰居關係。因甲○○於其住處發出鼓
    聲、音響聲，撥放跟鄰居口角之錄音及半夜敲牆壁等噪音，
    經社區住戶及管理員委員會向甲○○反應、勸阻，均未見改
    善。丙○○於96年11月22日應社區管理員之請求，幫忙張貼
    區公所發文予甲○○請其改善噪音之公文於甲○○門口，引
    起甲○○不滿，甲○○遂踢丙○○之家門後，未經丙○○之
    許可，即擅自侵入該住處客廳內，並徒手毆打丙○○、乙○
    ○二人，致丙○○受有左眼角撕裂傷1公分之傷害，另致乙
    ○○受有顏面挫傷及鼻骨骨折之傷害。上揭兩造於96年11月
    22日發生傷害等之事件，業經原審97年度易字第2021號判決
    在案，就該刑事判決丙○○、乙○○二人未上訴，甲○○則
    提起上訴，並經本院97年度上易字第2230號判決在案。茲丙
    ○○、乙○○二人因甲○○之上開傷害行為，致丙○○受有
    左眼角撕裂傷1公分之傷害，須作美容手術方能回覆眼角之
    創傷，故甲○○應賠償傷害之醫療費用5萬元。又丙○○年
    紀尚輕，顏面受傷已影響外觀，受有精神上之痛苦，另甲○
    ○未經黃禹榕同意擅自侵入其住宅，造成原告丙○○之精神
    恐懼，故就傷害及侵入住宅部分甲○○應賠償丙○○35萬元
    之精神慰撫金。至乙○○之部分，因甲○○之上開傷害行為
    ，致乙○○受有顏面挫傷及鼻骨骨折之傷害，日後有接受鼻
    骨手術之必要，且乙○○年紀尚輕，顏面受傷已影響外觀，
    受有精神上之痛苦，故甲○○應賠償5萬元之傷害醫療費用
    及25萬元之精神慰撫金。為此，爰依侵權行為之法律關係提
    起本訴，並聲明請求判決：(一)甲○○應給付丙○○40萬元，
    及自98年5月8日起至清償日止，按年息百分之5計算之利息
    。(二)甲○○應給付乙○○30萬元，及自98年5月8日起至清償
    日止，按年息百分之5計算之利息。
(二)、丙○○、乙○○於本院補充陳述：丙○○左眼角確有撕裂傷
    1公分，將來有美容恢復原貌之必要，且中國醫藥大學亦函
    覆修疤手術每1公分約5千至8千元，故丙○○可以請求醫藥
    費無疑，甲○○應再給付丙○○醫藥費3萬；而而乙○○確
    有顏面挫傷及鼻面挫傷及鼻骨骨折之傷害，中國醫藥大學雖
    函覆應依個案判斷將來之醫療費用，但原審就此未予採納，
    然乙○○可以請求醫藥費無疑，故甲○○應給付乙○○醫藥
    費3萬元。再者，甲○○在社區製造噪音，長期以來從未間
    斷，已造成鄰居、社區生活重大困擾，且經社區住戶、管委
    會私下道德勸說均無效，另向市府相關單位檢舉陳情亦無效
    ，而丙○○為其鄰居受害最重。常人在這樣的噪音干擾情況
    下，如果沒有調適好真的會崩潰的。且甲○○不進一步改善
    ，還登門找丙○○理論，甚至出打對付丙○○、乙○○，並
    一再到法院對丙○○、乙○○提出誣告、偽證、妨害名譽之
    告訴。甲○○目前還是社區的噪音製造者，擾鄰依舊，原審
    竟然只判決其各給付丙○○、乙○○3萬元精神慰撫金，其
    慰撫金之量定過低，不足以嚇阻甲○○，故甲○○應各再給
    付丙○○、乙○○5萬元精神慰撫金等語。
二、被上訴人即上訴人甲○○（下稱甲○○）方面：
(一)、甲○○於原審則以：
  1.查96年11月22日當天，因丙○○於甲○○家門口一再張貼公
    文造成甲○○之困擾，甲○○乃前往丙○○家中理論，開門
    當時，乙○○右手甩弄尖長鑰匙，雙腳一高一低站在大門旁
    玄關平台與入口台階上；而丙○○、乙○○二人在與甲○○
    對話的過程中顯然理虧詞窮，使得丙○○遂趁兩人對話時，
    甲○○未予注意之際，自側後方動手強扯甲○○之頭髮，甲
    ○○因頭髮疼痛不已，遂旋身以手欲架開丙○○之拉扯，乙
    ○○竟隨之出拳毆打、揮舞鑰匙攻擊甲○○，迫使甲○○因
    邊閃邊退，而不得不移動到丙○○住處之客廳，兩造於客廳
    糾集為一團，甲○○並因之跌跤俯臥於其客廳沙發之前。因
    丙○○、乙○○二人本係一前一後站在門口的小玄關，且乙
    ○○當時擋在甲○○與丙○○中間，甲○○尚無法直接跨越
    乙○○，衝入丙○○住處之客廳，是甲○○並無侵入住宅之
    情事。且依乙○○於98年3月26日原審言詞辯論期日所標示
    之現場位置，益足證甲○○並未無故侵入丙○○之住宅。
  2.再者，乙○○已自承拿鑰匙及煙灰缸攻擊甲○○，甲○○是
    在制伏乙○○的過程中，不得不施以腕力，故甲○○係基於
    正當防衛之意思，以雙手對原告乙○○揮舞並阻擋之，亦屬
    正當防衛的範圍，且乙○○四肢完全沒有受傷，而臉部除鼻
    骨骨折外，亦僅挫傷，而無擦傷，鼻部外觀亦無變形，顯然
    傷勢極其輕微，若甲○○有出手毆打乙○○之故意，則其傷
    勢絕不只此。又當時甲○○正遭受乙○○不斷揮舞鑰匙及拳
    頭戳打臉部的情況下，即便丙○○並無惡意，甲○○亦須將
    被其拉住的左手甩開，否則勢必無法抵擋乙○○之攻擊，則
    若是因甲○○甩開被丙○○拉扯之左臂的動作，造成丙○○
    左臉瘀青，亦為甲○○所不能預見，甲○○並無傷害之故意
    。況甲○○在整個衝突的過程中，手上一直戴著厚軟之棉布
    工作手套，而當場唯一手持銳器的只有乙○○，故丙○○左
    眼角之撕裂傷，絕非甲○○所能造成，而極可能是乙○○不
    斷揮舞鑰匙及拳頭所造成。且丙○○四肢也完全沒有受傷，
    更足以證明甲○○除了正當防衛的動作以外，絕無傷害之故
    意，否則以丙○○之體型，如甲○○果真揮她一拳，則丙○
    ○絕無法還能不斷地打電話、幫忙拉。是甲○○未曾對丙○
    ○、乙○○二人為傷害之犯行，法院即不能僅以丙○○、乙
    ○○二人皆有受傷，即簡化整個事情經過，逕認甲○○之正
    當防衛行為是故意之傷害行為等語，資為抗辯，並聲明求為
    ：駁回丙○○、乙○○於原審之請求。並陳明如受不利判決
    ，願供擔保以免為假執行。
(二)、甲○○於本院補充陳述：丙○○、乙○○一再強調其傷皆在
    臉部，二人之年紀尚輕，需花費鉅金做美容手術云云，然事
    發逾年餘，二人竟連一次的複診皆付之闕如，顯見其傷根本
    極其輕微。況事件之發生，本就是伊等不斷挑釁所引起，亦
    即當天乙○○先狂按甲○○住家電鈴數分鐘，並踢甲○○住
    家大門，而丙○○並在甲○○出門查看時出言辱罵甲○○；
    待雙方各自無事返家，丙○○卻又隨即連貼兩張根本不是給
    甲○○的區公所函在甲○○大門正中央，以致發生衝突，故
    請本院依民法第217條第1項之規定重新審酌。又丙○○、乙
    ○○二人雖表示因本事件而造成精神痛苦，但卻又在本件97
    年12月4日庭期之前後，對甲○○所私人裝設之保全攝影鏡
    頭，先是以比中指之方式，對甲○○表達侮辱之意，後又以
    扮鬼臉、吐舌頭、手舉Ｖ字等動作來嘲弄甲○○，不但又再
    次挑釁，絲毫不見悔意，且亦不見其二人精神上有何痛苦，
    因而請求還給甲○○一個公道，另賜判決等語。
三、原審經審酌兩造所提出之攻擊防禦方法後，認丙○○、乙○
    ○2人本於侵權行為之法律關係，丙○○請求甲○○賠償3萬
    2,957元；乙○○請求甲○○賠償3萬1,640元，及皆自98年5
    月8日起至清償日止，各按年息5%計算之利息部分，為有理
    由，因而判決如原審主文第1項、第2項所示。並就丙○○、
    乙○○上開勝訴部分，分別依職權及依聲請為假執行、及附
    條件免為假執行之宣告。丙○○、乙○○其餘請求，則均予
    以駁回。兩造對於原判決不利於己之部分，丙○○、乙○○
    提起一部上訴（其餘敗訴部分，即原審駁回丙○○對甲○○
    28萬7043元本息、8萬元法定遲延利息請求，及乙○○對甲
    ○○26萬8360元本息、8萬元法定遲延利息請求等部分，則
    未據丙○○、乙○○提起上訴，該等部分業已確定），甲○
    ○則全部提起上訴，其中丙○○、乙○○聲明求為：(一)原判
    決關於下開不利於丙○○、乙○○部分廢棄。(二)上開廢棄部
    分，甲○○應再給付丙○○8萬元、應再給付乙○○8萬元。
    (三)第一、二審訴訟費用由乙○○負擔。並對甲○○之上訴均
    答辯聲明：(一)上訴駁回。(二)第一、二審訴訟費用由甲○○負
    擔。甲○○於本院之上訴聲明求為：(一)原判決不利於甲○○
    之部分撤銷。(二)訴訟費用由丙○○、乙○○負擔。(三)如受不
    利之判決，願供擔保，請准宣告免於假執行。並對丙○○、
    乙○○之上訴答辯聲明為：(一)上訴駁回。(二)第一、二審訴訟
    費用由丙○○、乙○○負擔。
四、兩造不爭執之事實（見原審訴字卷第130頁反面）：
(一)、丙○○與甲○○均為諾貝爾大樓之住戶，且為鄰居關係。
(二)、兩造於96年11月22日發生傷害等事件，業經原審以97年度易
    字第2021號判決甲○○無故侵入他人住宅，處拘役15日，又
    傷害人之身體，處拘役55日，應執行拘役60日；丙○○與乙
    ○○2人對上開刑事判決未提起上訴，甲○○則對上開刑事
    判決提起上訴，嗣經本院以97年度上易字第2230號，撤銷一
    審判決關於甲○○傷害及應定執行刑部分，改判甲○○傷害
    人之身體，處拘役40日，並駁回其餘上訴，撤銷改判及上訴
    駁回有罪部分，應執行拘役50日在案。
五、得心證之理由
(一)、丙○○、乙○○2人主張：甲○○因不滿丙○○在其門口張
    貼公文，竟未經丙○○之許可，即擅自侵入丙○○之住處客
    廳內，並徒手毆打丙○○與乙○○2人，致丙○○受有左眼
    角撕裂傷1公分之傷害，另致乙○○受有顏面挫傷及鼻骨骨
    折之傷害等語，雖為甲○○所否認，並以上開情詞置辯。但
    查：
  1.甲○○於96年11月22日因踹蹋丙○○住家大門，致與趙女男
    友乙○○二人發生扭打，丙○○在旁勸架亦遭甲○○動手毆
    傷左眼角撕裂傷等情已據丙○○於96年11月23日警詢筆錄指
    述明確；另乙○○於同時警詢筆錄亦稱：當日上午因鄰居即
    甲○○打鼓聲及音樂聲很大聲，伊剛好在睡覺被吵醒，丙○
    ○就去按隔壁鄰居（即甲○○）的門鈴沒有人回應，約過五
    分鐘後，甲○○就來踹丙○○之大門，丙○○就開門與甲○
    ○理論，理論完各自返家，丙○○就到樓下請管理員給伊勤
    區員警的電話，剛好管理員稱北區公所有來公文要處理甲○
    ○製造噪音的問題，管理員請丙○○將公文貼在甲○○大門
    的門首，過了五分鐘，甲○○又來踹丙○○大門，丙○○就
    要開門和他理論的時候，甲○○就衝進丙○○家推趙女，伊
    見狀就請他離開，嗣雙方發生扭打而受傷等情，另丙○○於
    於原審97年易字第2021號傷害一案亦證稱：甲○○一直踢伊
    家門，乙○○去開門，手上拿著鑰匙，甲○○走上來就進伊
    家門，先推伊一把，甲○○與乙○○二人就扭打在伊客廳的
    沙發上，伊有打電話給管理員，管理員不在，是總幹事蔡得
    農接的，伊並告以甲○○已經衝進來了，伊幫忙拉（開）甲
    ○○與乙○○，之後伊聽到甲○○說流血了等語；乙○○於
    刑事案件一審審理時亦證稱：甲○○踹門後，伊以鑰匙開門
    ，甲○○就進門來，先推丙○○，伊當時拿著鑰匙就過去，
    我們有互相抓住對方，並開始扭打，扭打到沙發那邊，甲○
    ○拿菸灰缸作勢要打伊，被伊搶下，搶下後伊順勢拿菸灰缸
    敲甲○○的頭，伊看到甲○○受傷流血就停止了等語。且證
    人即該處社區總幹事蔡得農於刑事案件一審審理時證稱：於
    96 年11月22日下午1時，伊在管理室，有接到丙○○的電話
    ，說甲○○已經衝進去了，在還沒去丙○○住處時，就看到
    甲○○下來，頭部流血，我後來有上去到丙○○住處，現場
    有打架的跡象等語。經核丙○○、乙○○二人所述與甲○○
    衝突及與甲○○扭打之前後經過大致相符，又有台中市北區
    區公所96年11月20日公所民字第0960019510函1份附卷足稽
    ，及甲○○本人於警詢及傷害一案原審審理時亦坦言當天確
    有推開丙○○，並與乙○○發生互毆等情，再由兩造當時均
    有受傷，此有診斷證明書附卷足參，另參諸甲○○當時受傷
    急診之相片所示（見刑事案件偵卷第27頁）其顏面上有明顯
    被輕輕劃過的痕跡，應係尖銳之物所為，與甲○○陳稱有遭
    乙○○揮動鑰匙攻擊一節互核相符，足證乙○○、甲○○二
    人當時確有互毆，而甲○○亦確有傷及丙○○，否則丙○○
    又何以無端受傷。
  2.甲○○雖於原審抗辯稱伊係因丙○○、乙○○於其住家門口
    一再張貼公文造成困擾，乃前去理論，不料甫進入其屋內與
    乙○○交談不久，即遭丙○○利用伊未注意之際自側後方強
    扯伊頭髮，使伊被迫需往其屋內客廳移動，伊因頭髮遭拉扯
    疼痛不已，遂以手欲架開趙女，然乙○○隨即出手，三人遂
    糾集為一團，當時因趙、黃二人持續對伊施以飽拳且以煙灰
    缸朝伊後腦重擊，伊基於正當防衛始對趙、黃二人揮舞並阻
    擋之云云，惟查：
  甲○○於97年2月19日刑事案件偵訊時供稱：「（問：他為
    何會讓你進去？）因為他把門打開，乙○○站在門口階梯上
    ，他問我說要幹嘛。我不喜歡他站在階梯上居高臨下的感覺
    ，所以我也跨上階梯，跟他一起站在門口，我們在該處對話
    ，那個女的就從我背後抓住我的頭髮，我一轉身就把她手撥
    開，那個男的就認為我打她。」等語（見刑事案件偵卷第22
    頁），然丙○○當時原係站立於屋內客廳處，而丙○○大門
    係往外開（見刑事案件二審卷第38頁相片），於乙○○開門
    之際，甲○○應係面對該住處客廳與乙○○理論，則丙○○
    豈能自甲○○背後拉其頭髮？甲○○雖又提出光碟錄音譯文
    一份，並以其中趙姓之人自稱「我就打他，然後他就壓著那
    個男的，然後就在上面，然後我就嘖，這個煙灰缸很重，然
    後我就這樣打打打打打，阿又覺得使不出力…」等語，用來
    證明丙○○當天有持煙灰缸傷害他，但為丙○○所否認，且
    丙○○與乙○○既屬朋友關係，倘該趙姓之女確為丙○○，
    丙○○又何以未稱其名，反稱係「那個男的」？且無證據證
    明該光碟內所謂之趙姓之人即為丙○○，參諸該錄音譯文無
    時間、場合之記載，就毆打之時間係何時亦無證據足以證明
    ，故難以該光碟之錄音譯文即謂丙○○確有於案發當天持煙
    灰缸打甲○○，況本案並無證據證明丙○○亦有出手傷害甲
    ○○，且甲○○告丙○○刑事傷害一案，亦經檢察官以罪嫌
    不足而處分不起訴，嗣甲○○雖又聲請再議仍遭台灣高等法
    院台中分院檢察署駁回再議確定（參本院97年上易字第2230
    號刑事判決理由第五頁所載），是甲○○空言丙○○亦有共
    同傷害一節，已難採信。
  再丙○○、乙○○2人受傷部位及所受傷勢觀之，乙○○係
    受有顏面挫傷及鼻骨骨折之傷害，丙○○則受有左眼角撕裂
    傷之傷害，而丙○○、乙○○2人於本案發生於96年11月22
    日下午3時14分隨即就醫驗傷（見刑事案件二審卷47、51頁
    反面急診護理記錄），其間應無任何刻意延誤耽擱，且攸關
    外在面容之臉部均已成傷，其中乙○○係顏面挫傷及鼻骨骨
    折之傷害，丙○○則受有左眼角撕裂傷1公分之傷害，對於
    其等2人之日常活動及外出工作並非沒有有影響，衡情前揭
    傷勢應非其等2人自我傷害所致。則甲○○如僅係單純出手
    格擋或撥開而無任何毆打動作，衡情當不致造成丙○○、乙
    ○○2人受有前揭傷勢，是甲○○空言否認傷害犯行，亦無
    足取。
  復按，正當防衛必須對於現在不法之侵害始得為之，侵害業
    已過去，或無從分別何方為不法侵害之互毆行為，均不得主
    張防衛權，而衡之一般社會經驗法則，互毆係屬多數動作構
    成單純一罪而互為攻擊之傷害行為，縱令一方先行出手，而
    還擊之一方在客觀上苟非單純對於現在不法之侵害為必要排
    除之反擊行為，因其本即有傷害之犯意存在，則對其互為攻
    擊之還手反擊行為，自無主張防衛權之餘地，最高法院著有
    92年度台上字第3039號刑事判決可資參照。本件甲○○先以
    手推丙○○，嗣後又與乙○○在上開時、地相互毆打，已無
    從辨明係由何人先行下手實施不法侵害，且以甲○○及乙○
    ○前揭傷害手段及造成結果觀察，亦難謂係出於正當防衛所
    致，甲○○抗辯稱伊係正當防衛云云，尚無可採。
  甲○○雖另聲請至丙○○住處現場勘驗，以證明甲○○並不
    可能侵入丙○○之住處，及丙○○之傷勢並非甲○○所造成
    。然所謂勘驗，係指法官於訴訟程序中，依五官作用直接查
    驗物體（包括人體），以觀察事實狀態之訴訟行為，是以勘
    驗之目的，在藉由法官直接觀察物體現實狀態之過程，以明
    瞭應證事實之有無。惟兩造於96年11月22日在丙○○住處客
    廳衝突之過程如何？甲○○有無侵入丙○○之住處？及甲○
    ○有無對丙○○實施傷害行為？無法單由房間內部之格局或
    家具擺設情形，即可明瞭，就甲○○有無侵入丙○○之住處
    及有無傷害丙○○亦無從依事後之現場勘驗，還原案發當天
    之經過情形，故無為調查之必要。。
  綜上所述，甲○○確有傷害丙○○、乙○○之情已如前述，
    且其涉犯無故侵入住宅及傷害等罪，亦經本院97年上易字第
    2230號刑事判決有罪確定，此亦有上開刑事歷審案卷影本附
    卷足參，從而丙○○、乙○○二人主張：甲○○有無故侵入
    丙○○之住處，及故意傷害其二人之事實、堪予採信。
(二)、按因故意或過失，不法侵害他人之權利者，負損害賠償責任
    ；不法侵害他人之身體或健康者，對於被害人因此喪失或減
    少勞動能力或增加生活上之需要時，應負損害賠償責任；不
    法侵害他人之身體、健康、名譽、自由、信用、隱私、貞操
    ，或不法侵害其他人格法益而情節重大者，被害人雖非財產
    上之損害，亦得請求賠償相當之金額。其名譽被侵害者，並
    得請求回復名譽之適當處分，民法第184條第1項前段、第19
    3條第1項及第195條第1項分別定有明文。經查：
  1.丙○○方面：
    丙○○主張：其因甲○○之傷害行為，致受有左眼角撕裂傷
    1公分之傷害，須作美容手術方能回覆眼角之創傷，故請求
    甲○○賠償傷害之醫療費用5萬元；又其年紀尚輕，顏面受
    傷已影響外觀，受有精神上之痛苦，另甲○○未經其同意擅
    自侵入住宅，造成其精神恐懼，故就傷害及侵入住宅部分請
    求甲○○賠償35萬元之精神慰撫金等語。分別說明如下：
  醫療費用部分：
    丙○○主張其因甲○○之上開傷害行為，致受有左眼角撕裂
    傷1公分之傷害，乃至中國醫藥大學附設醫院診療，因而支
    出醫療費用2,957元乙節，有該醫院出具之診斷證明書1紙及
    醫療收費證明3紙附卷可稽，經核該等醫療費用，均係丙○
    ○為治療其身體遭甲○○傷害，所為之必要支出，丙○○請
    求甲○○如數賠償該等醫療費用，合於前開民法第193條第1
    項規定，自應准許。至丙○○主張其所受傷害，須作美容手
    術方能回覆眼角之創傷，故請求甲○○賠償傷害之醫療費用
    5萬元云云，惟經原審向中國醫藥大學附設醫院函詢，該醫
    院則函覆稱：「丙○○：左眼角撕裂傷1公分於96年11月22
    日本院急診接受縫合手術，至今98年2月24日已超過1年，是
    否須美容修疤等處理因沒有門診術後追蹤很難如此根據病歷
    判斷，不過一般修疤手術1公分約須自費0000-0000元不等」
    等語，有該醫院函1份在卷足憑，而丙○○迄未再至該醫院
    門診追蹤，致醫師無從評估其是否有接受美容修疤等處理之
    必要，是丙○○主張其有接受美容手術之必要云云，即難遽
    採。準此，丙○○請求甲○○賠償其接受美容手術所需之醫
    療費用，即屬無據。據上所述，丙○○請求甲○○賠償其醫
    療費用2,957元，自屬有據，應予准許。逾此範圍之請求，
    於法不合，不應准許。
  精神慰撫金部分：
    丙○○復主張：其因甲○○之傷害行為，致受有左眼角撕裂
    傷1公分之傷害，因其年紀尚輕，顏面受傷已影響外觀，且
    甲○○長期製造音樂噪音，影響其居家之安寧又未經其同意
    擅自侵入其住宅並毆傷伊，造成其精神恐懼，其因之請求甲
    ○○賠償其所受非財產上之損害即精神慰撫金，洵屬有據。
    又經本院當庭播放乙○○庭呈之光碟片亦顯示：於96年10月
    21日凌晨1時13分及96年10月22日凌晨零時33 分確有甲○○
    敲擊牆壁之聲響，益證丙○○、乙○○稱渠等係長期無法忍
    受噪音問題始與甲○○理論一節應屬可採。茲審酌丙○○為
    高職畢業，目前任職靜和醫院，另依96年及97年度之稅務電
    子閘門所得調明細表顯示雖無所得，但於有限責任彰化第十
    信用合作社仍有利息收入，可見其名下尚有存款。至甲○○
    翰雖自稱：係社會學碩士，但拒不提出相關之學歷證明，此
    部分自無法查證，及甲○○目前職業為音樂老師，未婚，月
    入3萬元，又丙○○名下有汽車1輛及投資1筆，甲○○名下
    有房屋及土地各1筆等情，復有原審依職權調取之稅務電子
    閘門財產調件明細表2件附卷可稽。茲斟酌丙○○與甲○○2
    人之身分、職業、經濟能力、財產狀況，及甲○○因噪音糾
    紛，與丙○○、乙○○2人理論時，竟未經許可擅自侵入丙
    ○○之住處客廳內，且徒手毆打丙○○，致丙○○受有左眼
    角撕裂傷1公分之傷害等情狀，認丙○○請求甲○○賠償精
    神慰撫金35萬元，尚屬過高，應核減為6萬元為相當，故丙
    ○○對該甲○○於此範圍內之精神慰撫金請求，自屬有據，
    應予准許。逾此範圍之請求，並非相當，不應准許。
  綜上所述，丙○○所得請求賠償之金額為醫療費用2,957元
    及精神慰撫金6萬元，共計6萬2,957元。
  2.乙○○部分：
    乙○○主張：其因甲○○之傷害行為，致受有顏面挫傷併鼻
    骨骨折之傷害，日後有接受鼻骨手術之必要，故請求甲○○
    賠償傷害之醫療費用5萬元；又其年紀尚輕，顏面受傷已影
    響外觀，受有精神上之痛苦，故請求甲○○賠償25萬元之精
    神慰撫金等語。分別說明如下：
  醫療費用部分：
    乙○○主張其因甲○○之上開傷害行為，致受有顏面挫傷併
    鼻骨骨折之傷害，乃至中國醫藥大學附設醫院診療，因而支
    出醫療費用1,640元乙節，有該醫院出具之診斷證明書1紙及
    醫療收費證明5紙附卷可稽，經核該等醫療費用，均係乙○
    ○為治療其身體遭甲○○傷害，所為之必要支出，乙○○請
    求甲○○如數賠償該等醫療費用，合於前開民法第193條第1
    項規定，自應准許。至乙○○主張其所受傷害，日後有接受
    鼻骨手術之必要，故請求甲○○賠償傷害之醫療費用5萬元
    云云，惟經原審向中國醫藥大學附設醫院函詢，該醫院則函
    覆稱：「乙○○：96年11月22日鼻骨骨折，至今98年2月24
    日已超過1年因沒有術後照片追蹤，無法只根據病歷判斷，
    不過如果鼻骨癒合不全，須接受鼻整形手術須自費，價格必
    須case by case（意即必須個案認定）」等語，有該醫院函
    1份在卷足憑，而乙○○迄未再至該醫院門診追蹤，致醫師
    無從評估其是否有接受鼻骨手術之必要，是乙○○主張其有
    接受鼻骨手術之必要云云，即難遽採。準此，乙○○請求甲
    ○○賠償其接受鼻骨手術所需之醫療費用，即屬無據。據上
    所述，乙○○請求甲○○賠償其醫療費用1,640元，自屬有
    據，應予准許。逾此範圍之請求，於法不合，不應准許。
  精神慰撫金部分：
    乙○○復主張：其因甲○○之上開傷害行為，致受有顏面挫
    傷併鼻骨骨折之傷害，衡諸乙○○年紀尚輕，顏面受傷已影
    響外觀，其身體與精神確因本件事故而感受相當程度之痛苦
    ，是乙○○謂其受有精神上之痛苦，尚非無因，其請求甲○
    ○賠償其所受非財產上之損害即精神慰撫金，洵屬有據。查
    乙○○高職畢業，原任職於燦坤股份有限公司，前經該公司
    裁員，目前無業，業據其陳明在卷；又乙○○名下有投資數
    筆乙情，復有原審依職權調取之稅務電子閘門財產調件明細
    表1件附卷可稽。爰斟酌乙○○與甲○○2人之身分、職業、
    經濟能力、財產狀況，及甲○○因本身之音樂影響鄰居之居
    家安寧，致與丙○○、乙○○2人理論時，不思以理性和平
    態度，解決彼此之歧見，並以最大誠意與丙○○、乙○○協
    調，以降低對鄰居造成之困擾，乃未循此途，而徒手毆打乙
    ○○成傷等一切情狀，認乙○○請求甲○○賠償精神慰撫金
    25萬元，尚屬過高，應核減為6萬元為相當，其餘逾此範圍
    之請求，則屬過高，不應准許。
  綜上所述，乙○○所得請求賠償之金額為醫療費用1,640元
    及精神慰撫金6萬元，共計6萬1,640元。
(三)、從而，丙○○、乙○○2人本於侵權行為之法律關係，丙○
    ○請求甲○○賠償6萬2,957元，另乙○○請求甲○○賠償6
    萬1,640元，及均自98年5月8日起至清償日止，按年息5%計
    算之利息部分，核屬正當，應予准許；其餘超過各該範圍之
    請求，均無理由，應予駁回。原審就丙○○、乙○○二人，
    分別於3萬2,957元及3萬1,640元之本息請求部分為其二人勝
    訴之判決並依職權宣告假執行並無不合，甲○○上訴意旨仍
    執前詞求予將判決此部分予以廢棄改判核屬無據，其上訴為
    無理由，應予駁回。至丙○○、乙○○其餘之請求，雖經原
    審判決駁回，但其二人扣除原審所判決之金額外，尚各得請
    求甲○○再給付3萬元之精神慰撫金，已如前述，原審就此
    部分逕予駁回其二人於原審之請求尚有未當，丙○○、乙○
    ○上訴意旨以渠等長期受噪音所苦，案發當天係甲○○無故
    侵入丙○○住處而起，原審判決渠等所受之精神痛苦以3 萬
    元為適當核屬過低，求予將原判決此部分不利之判決予以廢
    棄尚屬有理由，爰判決如主文第一、二項所示，至其二人其
    餘之上訴則屬無據，應予駁回。又就本院前開判決命甲○○
    應再給付予丙○○、乙○○2人之部分，因其訴訟標的之價
    額未逾150萬元，一經本院判決即告確定，故無宣告假執行
    必要，原審駁回其等各該部分假執行之聲請，理由雖不同，
    但結論並無不同，此部分上訴仍應認無理由而應予駁回。
四、本件事證已臻明確，兩造其餘攻擊防禦及證據方法及調查證
    據之聲請，經核均與判決結果無影響，爰不分別斟酌論述，
    附此敘明。
五、據上論結，本件丙○○、乙○○之上訴為一部有理由，一部
    無理由，甲○○之上訴為無理由，依民事訴訟法449條第1項
    、第450條、第79條，判決如主文。
中    華    民    國    98    年    8     月    25    日
                民事第二庭    審判長法  官  邱森樟
                                    法  官  翁芳靜
                                    法  官  謝說容
以上正本係照原本作成。
兩造均不得上訴。
                                    書記官  胡美娟
中    華    民    國    98    年    8     月    27    日
                                                      Ｍ

司法院資訊處製作；財團法人民間司法改革基金會備份。
